【裁判字號】    92,上易,34
【裁判日期】    920320
【裁判案由】    妨害名譽
【裁判全文】
臺灣高等法院花蓮分院刑事判決            九十二年度上易字第三四號
    上   訴   人    臺灣花蓮地方法院檢察署檢察官
    上訴人即被告    丙○○
右列上訴人等因被告妨害名譽案件，不服臺灣花蓮地方法院九十一年度易字第一九四
號中華民國九十二年一月四日第一審判決( 起訴案號：臺灣花蓮地方法院檢察署九十
年度偵字第二七七二號 )，提起上訴，本院判決如左：
    主  文
原判決撤銷。
丙○○連續公然侮辱人，處拘役伍拾日，如易科罰金，以佰元折算壹日。
    事  實
丙○○於民國（下同）八十九年十二月二十六日十五時許，因甲○○告訴丙○○誣告
乙案至台灣花蓮地方法院檢察署開庭，詎丙○○竟基於概括犯意，於該署報到台前、
偵查庭走廊、廣場等處，公然以「姘那個組頭，姘那離過婚，簽六合彩的啦，」，「
怎樣瘋，你們才是瘋子」等語侮辱甲○○；復公然以「婊子」「跟人家偷抱小孩」「
離兩次婚，又姘一個坐的」等語，侮辱乙○○。
案經甲○○、乙○○訴由臺灣花蓮地方法院檢察署檢察官偵查起訴。
    理  由
一、訊之上訴人即被告丙○○矢口否認有前揭公然侮辱之犯行，辯稱「伊不曾罵告訴
    人甲○○、乙○○瘋子」云云。惟查：
  (一)、前揭事實分別據告訴人甲○○、乙○○於原審偵審中指訴綦詳，復有是日之錄
      音帶譯文及錄音帶乙捲在卷可佐。參酌被告先係否認曾辱罵告訴人甲○○瘋子
      等語，經檢察官當庭播放錄音帶後，被告改稱係因告訴人甲○○、乙○○先罵
      伊係瘋子，伊才罵告訴人二人云云，足徵被告辯稱未公然辱罵告訴人二人云云
      ，顯係飾卸之詞，不足採信。
  (二)、被告一再指摘告訴人所提出之數位錄音機、轉拷錄音帶及錄音譯文，其錄音機
      係由告訴人自己操縱，錄音內容有剪接嫌疑云云。但經原審將告訴人提出之數
      位錄音機乙台、轉拷錄音帶乙捲連同譯文乙份送法務部調查局鑑定有無剪接造
      假情形，該局函覆稱：送鑑錄音帶Ａ面約十五分八秒至約三十一分五十秒處（
      即數位錄音機內第九段及第十一段）未發現有中斷痕跡，其他部分因受背景雜
      音干擾及聲音微弱不符鑑定條件，歉難鑑定其剪接情形，此有該局九十一年十
      一月二十六日、調科參字第０九一００八００八六０號函文乙紙在卷可稽，並
      有數位錄音機一台、轉拷錄音帶乙捲及譯文乙份扣案可資佐證。而經原審勘驗
      前揭數位錄音機第九段及第十一段內容，其中第九段部分，內容為（均台語）
      ：「（男聲）：你看她又罵我了，他們都有聽到，她又罵我，你已經聽到了。
      （女聲）：婊子，我罵你什麼。」；第十一段部分，內容為（均台語）：「（
      男聲）不要理她，走、走、走。（女聲）誰要理你，跟人家偷抱小孩，我去看
      小孩，還敢告人家，告輸了你還說。．．．（女聲）丟臉死了，離兩次婚，又
      姘一個坐檯的。．．．．（女聲）怎樣、怎樣，姘組頭的啦．．．．。」，此
      有勘驗筆錄在卷可稽（見原審卷第五十七頁至第五十九頁），被告亦自承扣案
      錄音帶內之女子聲音為其聲音無誤（見原審卷第四十四頁），足證被告於上開
      數位錄音機錄製之時間及地點，確有口出「婊子」、「跟人家偷抱小孩」、「
      離兩次婚，又姘一個坐的」、「姘組頭」等語無誤，該部分錄音內容並非遭
      人剪接、造假而來。
  (三)、告訴人另提出之轉拷錄音帶乙捲，其內容經原審勘驗結果亦與告訴人提出於原
      審之譯文相符（見原審卷第四十四頁）；又原審勘驗數位錄音機第九段內容（
      如(二)所述），並與告訴人提出之譯文第五頁所載「．．．乙○○：她又罵我了
      ，你們都有聽到。丙○○：婊子！婊子！．．．。」大致相符，第十一段內容
      ，亦與告訴人提出之譯文第六頁所載相符；且告訴人指稱前揭數位錄音機中被
      告與其二人之對話，係分別錄自八十九年十二月二十六日其等在台灣花蓮地方
      法院檢察署法警室報到時、在該署偵查庭等候開庭時、在偵查庭走廊等候開庭
      時、因雙方過於吵鬧遭法警趕至該署大門口時、偵查庭結束後走出該署至該署
      大樓外廣場時，及雙方在廣場發生糾紛，赴派出所做筆錄時等，核與被告所供
      ：八十九年十二月二十六日在偵查庭外，是乙○○、甲○○罵伊「瘋子啊」後
      ，伊才回應對方，之後就沒有理他們，準備開庭，開完偵查庭後，他們又罵伊
      云云（見原審卷第二十一頁）；證人魏小惠證稱：「八十九年十二月二十六日
      當天是乙○○、甲○○二人來報到時，先用動作挑釁被告，後來被告受不了就
      找他們理論，後來乙○○、甲○○要開車撞被告，經法警報案」等語（見原審
      卷第二十四頁）、證人魏沛貽證稱：「當時甲○○、乙○○罵被告「瘋子啊」
      ，被告才去找他們理論，後來伊去上廁所，沒有聽到被告是否有說什麼話。伊
      回來後看到甲○○拿著數位錄音機靠近在講電話的被告，被告發現後就拿手機
      接近甲○○，並說「你錄啊」。之後他們三人就進去開庭了。開庭後他們還罵
      被告「瘋子啊」，被告沒有聽到，經伊告知後，被告就去找他們理論」等語（
      見原審卷第二十五頁），吵架之流程、時點、地點均大致相符，被告甚且曾以
      上揭譯文內容，向台灣花蓮地方法院檢察署檢察官提出告訴人二人於八十九年
      十二月二十六日下午三時許，在該署偵查庭及該署大樓前方車道上公然辱罵伊
      瘋子之告訴，此有該署九十年度偵字第一二九０、九十年度偵續字第四十四號
      各不起訴處分書乙份在卷可稽，足見告訴人所提之前揭證物，堪認可信，被告
      空言指稱該錄音內容有剪接之嫌疑，顯係虛妄之詞，以圖卸免其責，所辯不足
      為採。
  (四)、被告另辯稱伊當天只是和伊妹魏沛貽、魏小惠說話云云，但告訴人所提之前揭
      證物堪以採信。而被告亦自承數位錄音機中之女子聲音為其聲音無誤，則核以
      前揭譯文，堪認錄音當天一開始，乙○○稱「瘋子啊」後，被告確有緊接稱「
      哼！怎樣瘋，怎樣瘋，你們才是瘋子！」無誤（見譯文第一頁）。且從被告口
     罵「哼！怎樣瘋，怎樣瘋，你們才是瘋子！」「婊子，我罵你什麼。」「姘那
      個組頭，姘那離過婚，簽六合彩的啦」「跟人家偷抱小孩」「離兩次婚，又姘
      一個坐檯的」等語係分別緊接乙○○所言「瘋子啊」「你看她又罵我了，他們
      都有聽到，她又罵我，你已經聽到了。」「不要理他」「孩子是你生的嗎？你
      有本事生嗎？．．．父親在這裡」「走、走、走，不要理他」等語而來，明顯
      可證被告當時確係為回應乙○○所言，而向乙○○、甲○○口罵「瘋子」、向
      乙○○口罵「婊子」「姘那個組頭，姘那離過婚，簽六合彩的啦」「跟人家偷
      抱小孩」「離兩次婚，又姘一個坐檯的」等語無疑，被告上開所辯，自難採信
      。
  (五)、按刑法第三百零九條之公然侮辱罪，以公然為要件，所謂公然，係指不特定人
      或多數人所得共見共聞之情形而言。被告與告訴人發生爭吵之時間及地點，既
      係於八十九年十二月二十六日下午三時許等待開庭前及開庭後，分別在台灣花
      蓮地方法院檢察署法警室前、該署偵查庭、該署偵查庭走廊、該署大門口及該
      署大樓外廣場等處，則均屬任何第三人得共見共聞之狀態，被告在此等場所以
      穢語辱罵人，自屬公然侮辱。而「瘋子」、「婊子」、「姘」、「偷」等詞，
      依一般人之社會觀念，乃表示不屑、輕蔑之意思，足以對於個人在社會上所保
      持之人格及地位達貶損其評價之程度，縱使被告罵告訴人「偷抱小孩」、「姘
      組頭」及「姘坐檯的」等語，均係出於確有該事實而言，惟被告不以他詞彰明
      其意，卻以「姘」、「偷」二字代之，其口出此語時，具有侮辱告訴人之意圖
      甚明，所辯自不足採。
  綜上所述，被告前開辯解，均係諉卸刑責之藉口，不足採信。事證明確，被告犯行
  足以認定。
二、核被告所為，係犯刑法第三百零九條第一項之罪。被告先後數次公然侮辱犯行，
    時間緊接，犯罪構成要件相同，顯係基於概括犯意，反覆為之，為連續犯，應以
    一罪論，依法加重其刑。原審據以論科，固非無見。惟查被告先後數次，分別以
    穢語侮罵告訴人二人，其各次侮罵之行為，在時間差距上，可以分開，在刑法評
    價上，各具獨立性，每次行為皆可獨立成罪，構成同一之罪名，自屬連續犯，原
    審論以接續犯，自有可議。被告上訴意旨否認犯罪，檢察官上訴意旨以原判決量
    刑過輕，各自指摘原判決不當，雖無可取，惟原判決既有如上所述之不當，自應
    撤銷改判。爰審酌被告因告訴人等之挑釁，出此下策，及告訴人等所受損害之程
    度等一切情狀量處拘役五十日，同時諭知易科罰金之折算標準，以示懲儆。
據上論斷：應依刑事訴訟法第三百六十九條第一項前段，第三百六十四條，第二百九
十九條第一項前段，刑法第三百零九條第一項、第五十六條，第四十一條第一項前段
，罰金罰鍰提高標準條例第一條前段、第二條，判決如主文。
本案經檢察官崔紀鎮到庭執行職務。
中      華      民      國      九十二    年     三     月     二十     日
                                    審判長法官  謝  志  揚
                                          法官  張  健  河
                                          法官  莊  謙  崇
右正本證明與原本無異。
本件不得上訴。
                                        書記官  林  明  智
中      華      民      國      九十二    年     三     月    二十一    日


司法院資訊處製作；財團法人民間司法改革基金會備份。
